臺灣臺北地方法院民事判決　　　　　　　93年度訴字第3733號
原　　　告 丁○○
訴訟代理人 謝協昌律師
被　　　告 甲○○
　　　　　 網路證券股份有限公司
法定代理人 丙○○
訴訟代理人 乙○○
複　代理人 戊○
上列當事人間請求侵權行為損害賠償事件，本院於民國94年 9月
16日言詞辯論終結，判決如下：
    主  文
被告應連帶給付原告如附表一所示之股票，及自民國九十三年二
月二十七日起至返還之日止之無償配股及股息，如有不能給付者
，應按民國九十三年九月七日之市價折計新臺幣給付之。
原告其餘之訴駁回。
訴訟費用由被告連帶負擔。
本判決第一項於原告以新臺幣陸拾萬元供擔保後，得假執行。
但被告網路證券股份有限公司如以新臺幣壹佰捌拾陸萬貳仟玖佰
零伍元為原告預供擔保，得免為假執行。
原告其餘假執行之聲請駁回。
    事實及理由
甲、程序方面：
一、按訴狀送達後，原告不得將原訴變更或追加他訴，但請求之
    基礎事實同一者，不在此限。民事訴訟法第255條第 1項第2
    款定有明文。查本件原告起訴主張，被告等應連帶給付原告
    新臺幣（下同）186萬2995 元及自民國93年3月1日起至清償
    日止，按週年利率 5%計算之利息；嗣於94年9月15日以訴狀
    更正其聲明為，被告應連帶給付原告如附表 1所示之股票，
    及自93年 2月27日起至返還之日止之無償配股及股息，如有
    不能返還者，應按93年 2月27日之市價，折付新臺幣給付予
    原告。核屬請求之基礎事實同一，揆諸首揭規定，原告所為
    訴之變更，合於法律規定，應予准許。
二、本件被告甲○○，未於言詞辯論期日到場，核無民事訴訟法
    第 386條各款所列情形，爰依原告之聲請，由其一造辯論而
    為判決。
乙、實體方面：
一、原告主張：原告於92年 5月間應任職於被告網路證券股份有
    限公司（下稱網路證券公司）之營業員被告甲○○之邀，在
    被告網路證券公司開設帳號為 7286之1之股票買賣帳戶，同
    時開設國泰世華銀行之銀行帳戶，並將原先存放於中外證券
    之所有股票轉入此一新開設之證券帳戶。由於原告所有之股
    票種類甚多，且零股亦有不少，於92年12月底，原告遂應被
    告甲○○要求，將原告之零股進行處分。豈料於93年 1月底
    原告赴國泰世華銀行刷存摺準備提領現金時，發現原告之帳
    戶中竟多出了數百筆之交易資料，原有之股票幾已不在，原
    告遂要求被告甲○○返還所有股票及賠償原告之損失，並要
    求被告網路證券公司負起連帶賠償責任，被告甲○○乃於93
    年2月17日書立1切結書，坦承確有擅將原告帳戶內包括南亞
    塑膠工業股份有限公司等18家公司之股票從事買進賣出，致
    生損害於原告之行為，並承諾將於同年 2月底將原告所受損
    害之股票回復原狀，否則同意負擔賠償責任。然而至93年 2
    月27日被告甲○○所承諾之賠償基準日止，被告甲○○仍未
    能補足原告應有之股票種類及數量，被告甲○○自應負擔損
    害賠償責任。而被告甲○○當時既屬被告網路證券公司之受
    僱人，其所擔任營業員之工作係將客戶所委託之股票交易於
    集中市場買進賣出，今利用職務之便將原告之股票擅自出售
    ，在客觀上與其執行職務實無二致，屬業務範圍內執行職務
    之行為，依民法第188條第1項規定，被告網路證券公司自應
    與被告甲○○負連帶賠償責任等語，並聲明：(一)被告應連帶
    給付原告如附表1所示之股票，及前述股票自93年2月27日起
    至返還之日止之無償配股及股息，如有不能返還者，應按93
    年 2月27日之市價，折付新臺幣給付予原告。(二)願供擔保，
    請准宣告假執行。
二、被告甲○○未於言詞辯論期日到場，亦未提出書狀作任何聲
    明或陳述。
三、被告網路證券公司則以：原告係全權委託被告甲○○買賣股
    票，因此所產生之損失，應自行承擔。又被告甲○○之行為
    為個人行為，與執行職務無關，縱為執行職務之行為，被告
    網路證券公司對選任及監督被告甲○○執行職務之行為，已
    盡相當之注意或縱使加以相當之注意仍不免發生損害，故被
    告網路證券公司不須負損害賠償責任。且原告與被告甲○○
    已私下協商並簽訂切結書，原告對被告網路證券公司之損害
    賠償請求權應已因與被告甲○○達成和解而消滅。退萬步言
    ，原告因委託被告甲○○代為買賣股票因此所生之損失，原
    告亦與有過失各節資為抗辯。並聲明：(一)原告之訴駁回。(二)
    如受不利判決，願供擔保請准宣告免假執行。
四、原告主張其於92年 5月間應任職於被告網路證券公司之營業
    員被告甲○○之邀，在被告網路證券公司開設帳號為7286之
    1之股票買賣帳戶，此有原告之股票買賣帳戶契約書1份（見
    卷內第29頁至第37頁）為證，復為被告網路證券公司所不爭
    執，自堪信為真實。
五、兩造爭執之點與本院之判斷：
  (一)原告與被告甲○○間應無全權委託買賣股票之協議。
    本件原告主張僅授權被告甲○○處理股票帳戶內之零股，惟
    為被告網路證券公司所否認，並辯稱：原告與被告甲○○間
    有全權委託買賣股票之協議，就原告與被告甲○○間是否有
    全權委託買賣股票之協議，乃有利於被告網路證券公司之事
    項，應由被告網路證券公司負舉證之責。經查：
  1.原告所提出且被告網路證券公司所不爭執之被告甲○○於93
    年 2月17日所具之切結書上明確載明：「本人甲○○為客戶
    丁○○小姐之營業員，在楊小姐名下之股票詳如清單（附表
    2 ，下稱系爭股票）所示，但本人在未經告知楊小姐之情形
    下，逕自將其他股票予以賣出並將此資金轉而購入其他股票
    ，導致客戶楊小姐蒙受損失。本人深知犯此過失並願負客戶
    楊小姐損失之責……。經與客戶楊小姐協商，初步雙方同意
    在93年 2月底止，將其名下股票儘速返為原狀，若無法返還
    時本人同意負清償責任，唯恐口說無憑特立此切結書以昭公
    信。」（見卷內第10頁），經審切結書上被告甲○○之簽名
    字樣與其在任職被告網路證券公司時所留存勞動契約書之簽
    名字樣（見卷內第83頁、第85頁），經肉眼比對，既悉相一
    致，準此，即堪認前述切結書係被告甲○○所親為。茲該切
    結書已明白表示被告甲○○係在未經原告之同意下，擅將原
    告之股票進行買賣，則原告與被告甲○○間並無全權委託買
    賣股票之協議即堪認定，否則被告甲○○即無須書立上述切
    結書承認未經原告同意即出售原告之股票。
  2.被告網路證券公司雖提出原告與被告甲○○間分別於92年12
    月30日及93年1月5日之電話錄音記錄（見卷內第38頁、第80
    頁），並辯稱原告有全權委託被告甲○○買賣股票，並由被
    告甲○○至原告家中作交易回報。然，參酌92年12月30日之
    電話記錄（見卷內第38頁）中記載：「營業員（即被告甲○
    ○）：對，昨天美國都大漲，包括科技股也大漲，那我的想
    法就是說，先幫妳把一些零股的部份先處理掉，看妳的想法
    怎樣」、「營業員：是沒有錯啦，但是因為妳那些零股喔，
    有的股數也不多啦……所以我是想那些零股的部份先處理掉
    的話，其他整股的部份你就比較好運作。客戶（即原告）：
    喔，是這樣子啊……那幾支嗎？營業員：對對對。客戶：就
    你勾的那幾支先處理嗎？營業員：對對對。」等語，足認原
    告僅就零股部分委託被告甲○○代為處理；又93年1月5日之
    電話錄音記錄（見卷內第80頁）雖謂：「營業員：我今天有
    幫妳賣了一些，我把單子拿過去給妳看看。」，惟依上述電
    話錄音紀錄，僅足以證明原告曾委託被告甲○○出售部分股
    票，並未授權被告甲○○買入股票，是即便上述電話錄音為
    真，原告請被告甲○○出售股票之行為，究與全權委託他人
    處理股票者同時授權他人買進股票之情形有別，是被告網路
    證券公司抗辯原告全權委託被告甲○○買賣股票云云，並不
    可採。
  3.此外，被告甲○○未接獲原告之委託買賣指示即自行買賣原
    告股票之情，經行政院金融監督管理委員會查核發現後，業
    已對於被告甲○○及被告網路證券公司受託買賣部門經理李
    彥穎分別予以暫停執行業務6個月及1個月之處分，此復有行
    政院金融監督管理委員會94年1月18日金管證二字第9400002
    89號函可參（見卷內第 121頁），由此主管機關之查證結果
    ，亦得證明被告甲○○盜賣原告股票。
  (二)被告網路證券公司應與被告甲○○連帶賠償原告之損害。
  1.按民法第188條第1項所謂受僱人因執行職務不法侵害他人之
    權利，不僅指受僱人因執行其所受命令，或委託之職務自體
    ，或執行該職務所必要之行為，而不法侵害他人之權利者而
    言，即受僱人之行為，在客觀上足認為與其執行職務有關，
    而不法侵害他人之權利者，就令其為自己利益所為亦應包括
    在內。最高法院42年臺上字第1224號判例可資參照。則若侵
    權行為人係因其職務上之機會且其所為客觀上足認與其執行
    職務有關者，就該行為所致之損害，縱該損害係侵權行為人
    個人所造成，其雇用人亦應依民法第188條第1項之規定，負
    連帶賠償責任。
  2.經查：系爭股票遭被告甲○○擅自出售時，被告甲○○為被
    告網路證券公司之營業員，已如前述。被告甲○○既屬被告
    網路證券公司之受僱人，其所擔任營業員之工作依證券商負
    責人與業務人員管理規則第2條第2項第 4款，包括有價證券
    買賣之受託。本件原告僅委託被告甲○○代為處理帳戶內之
    零股，被告甲○○卻利用職務上處理零股之機會，在未經原
    告同意下，擅自將原告其他之股票予以買賣交易，在客觀上
    足認為與其執行職務有關，而不法侵害原告之利益，揆諸前
    揭判例意旨，被告網路證券公司既身為雇用人，自應負民法
    第188條第1項之連帶損害賠償責任。
  3.被告網路證券公司雖辯以：被告網路證券公司對選任及監督
    被告甲○○執行職務之行為，已盡相當之注意或縱使加以相
    當之注意仍不免發生損害，故被告網路證券公司不須負損害
    賠償責任。惟查，原告於93年 1月30日以電話向被告網路證
    券公司詢問異常交易之情形時，在原告表明身份前，被告網
    路證券公司買賣部門經理李彥穎即稱「聽你這麼講，我大概
    知道是誰啦！」、「姓方對不對」、「……我有注意過，所
    以我說我大概（知道）你講的是誰」（見卷內第 135頁、第
    160 頁），由此可知，被告網路證券公司在接受原告申訴前
    即已發現有異常情形，被告網路證券公司卻未作處理，難謂
    已盡監督注意之責。復，民法第188條第1項但書之於選任及
    監督已盡注意責任，須雇用人客觀上有足認已盡注意責任之
    行為，尚非被告網路證券公司空言抗辯已遵循證券主管機關
    之相關法令，可得免責。
  4.被告網路證券公司另辯以：原告與被告甲○○已私下協商並
    簽訂切結書，原告對被告網路證券公司之損害賠償請求權應
    已因與被告甲○○達成和解而消滅。查，上開切結書記載：
    「本人深知犯此過失並願負客戶楊小姐損失之責……。」、
    「經與客戶楊小姐協商，初步雙方同意在93年2 月底止，將
    其名下股票儘速返為原狀，若無法返還時本人同意負清償責
    任，唯恐口說無憑特立此切結書以昭公信。」該切結書之內
    容僅被告甲○○單方面就侵權行為事實之承認與賠償期限之
    表示，並非所謂之和解契約。被告網路證券公司所辯，洵不
    足採。
  (三)按民法第217條第1項過失相抵之規定，須被害人之行為予損
    害之發生或擴大以助力，而與損害之發生有相當因果關係，
    始有其適用。倘按一般客觀情形，茍該行為並不必然發生損
    害之結果，即無相當因果關係可言，當不得遽指具有共同之
    原因力，賠償義務人自不得以被害人與有過失為抗辯。被告
    網路證券公司辯以：被告網路證券公司於93年 1月30日及93
    年 2月13日即曾向原告表示要更換營業員，卻遭原告所拒，
    且原告在未告知被告網路證券公司之情況下與被告甲○○協
    商簽具切結書，原告對其損害之發生與擴大，應與有過失。
    經查，被告網路證券公司所提出之93年1月30日通話記錄（
    見卷內第134頁至第136頁）並無所辯曾要求更換營業員之內
    容；93年2月13日通話記錄（見卷內第137頁至第140 頁）僅
    為原告表示不希望被告甲○○被開除，亦無反對被告網路證
    券公司更換營業員之表示。況被告亦未說明原告若於93年 1
    月30日更換營業員即可使原告之損害降低，是即便原告未同
    意被告網路證券公司之建議更換被告甲○○，該不同意更換
    之決定，與原告損害之擴大亦難謂出於共同原因，被告網路
    證券公司與有過失之抗辯，亦不足採。
六、綜上所述，被告甲○○利用其任職被告網路證券公司之機會
    盜賣原告系爭股票，即堪認定，原告依民法第184條第1項、
    第188條第1項，請求被告甲○○、網路證券公司連帶給付如
    附表1所示股票（所受損害），及前述股票自93年2月27日（
    本應自系爭股票分別遭盜賣之日期起算，惟原告減縮自被告
    甲○○所承諾之賠償基準日起算）起至返還之日止之無償配
    股及股息，且如有不能給付者，按93年9月7日之市價折計新
    臺幣給付（因原告請求返還之系爭股票可能終止上市而給付
    不能，故有代償給付之必要，惟被告若於原告起訴時即返還
    附表1所示股票，當無給付不能之可能，是應以原告起訴狀
    繕本送達被告之日即93年9月7日折計新台幣較為合理，原告
    請求以93年2月27日為折算新台幣之基準日，尚屬無據），
    為有理由，應予准許。其逾該部分之主張為無理由，應予駁
    回。
七、原告及被告網路證券公司陳明願供擔保，分別聲請宣告假執
    行及免為假執行，經核均與規定相符，爰分別酌定相當之擔
    保金額予以宣告。又原告敗訴部分，其假執行之聲請已失所
    依據，應併駁回。
八、本件之事證已臻明確，兩造之其餘主張陳述及攻防方法，對
    判決之結果不生影響，爰不一一論述，併此敘明。
九、訴訟費用負擔之依據：民事訴訟法第79條、第85條第2項。
中　　華　　民　　國　　94　　年　　10　　月　 　7　　日
                        民事第六庭法　官　詹駿鴻
以上正本係照原本作成
如對本判決上訴，須於判決送達後20日內向本院提出上訴狀
中　　華　　民　　國　　94　　年　　10　　月　　7 　　日
                         　　　　 書記官　官碧玲
附表1
┌────┬────┬────┐
│股票代號│股票名稱│庫存股數│
├────┼────┼────┤
│  1303  │南亞塑膠│  7,000 │
├────┼────┼────┤
│  2301  │光寶科技│ 15,000 │
├────┼────┼────┤
│  2312  │金寶電子│     37 │
├────┼────┼────┤
│  2317  │鴻海精密│  4,000 │
├────┼────┼────┤
│  2319  │大眾電腦│  3,289 │
├────┼────┼────┤
│  2330  │  台積電│  3,000 │
├────┼────┼────┤
│  2349  │錸德科技│     65 │
├────┼────┼────┤
│  2515  │中華工程│  8,315 │
├────┼────┼────┤
│  2525  │寶祥實業│  5,007 │
├────┼────┼────┤
│  2823  │中國人壽│    609 │
├────┼────┼────┤
│  2883  │開發金控│    216 │
├────┼────┼────┤
│  2887  │台新金控│    325 │
├────┼────┼────┤
│  6008  │中信證券│    397 │
├────┼────┼────┤
│  6012  │金鼎證券│    898 │
└────┴────┴────┘
附表2
┌────┬────┬────┐
│股票代號│股票名稱│庫存股數│
├────┼────┼────┤
│  1303  │南亞塑膠│  8,178 │
├────┼────┼────┤
│  2301  │光寶科技│ 15,956 │
├────┼────┼────┤
│  2312  │金寶電子│  3,037 │
├────┼────┼────┤
│  2316  │楠梓電子│  4,462 │
├────┼────┼────┤
│  2317  │鴻海精密│  4,218 │
├────┼────┼────┤
│  2319  │大眾電腦│  3,289 │
├────┼────┼────┤
│  2330  │  台積電│  3,794 │
├────┼────┼────┤
│  2344  │華邦電子│  4,223 │
├────┼────┼────┤
│  2349  │錸德科技│ 12,065 │
├────┼────┼────┤
│  2362  │藍天電腦│  4,530 │
├────┼────┼────┤
│  2514  │龍邦建設│ 19,384 │
├────┼────┼────┤
│  2515  │中華工程│  8,315 │
├────┼────┼────┤
│  2525  │寶祥實業│  5,133 │
├────┼────┼────┤
│  2823  │中國人壽│    609 │
├────┼────┼────┤
│  2883  │開發金控│  5,216 │
├────┼────┼────┤
│  2887  │台新金控│    325 │
├────┼────┼────┤
│  6008  │中信證券│  8,397 │
├────┼────┼────┤
│  6012  │金鼎證券│ 12,898 │
└────┴────┴────┘
